---
title: "Descriptiva de les dades"
author: "Xavier Ventayol Farras"
date: "18/6/2021"
output: html_document
---

```{r setup, include=FALSE}
knitr::opts_chunk$set(echo = TRUE)
```

Llibreries:

```{r}
libraries <- function(){
 libr <- c("FactoMineR","car","plyr","cluster","factoextra","dplyr","mclust","ggplot2","ggExtra","NbClust","bestNormalize","gridExtra","ggpubr","ggtext","glue","corrplot","sqldf","tidyverse","ggpubr","rstatix","fastcluster","descr","plotly","kableExtra","pastecs")
 invisible(lapply(libr, library, character.only=TRUE))
}
libraries()
```

# Càrrega de totes les dades

## Llegim les dades

- Base elsa original sense missings

```{r}
#load("elsa.rdata")
#dat <- as.data.frame(dat)
#class(dat)
#head(dat)
```

## Mostra dones

```{r}
#elsaD <- sqldf(
#  "select *
#   from dat
#   where sex = 'female'
#  ")

#sum(elsaD$sex == "female") #ha quedat comprovat que s'ha fet correctament

#set.seed(123)
#elsad <- elsaD[sample(nrow(elsaD), size = 200, replace = FALSE, prob = NULL),]
#save(elsad, file = "elsad.Rdata")
load("elsad.Rdata")
head(elsad)
```

## Mostra homes

```{r}
#elsaH <- sqldf(
#  "select *
#   from dat
#   where sex = 'male'
#  ")

#sum(elsaH$sex == "male") #ha quedat comprovat que s'ha fet correctament

#set.seed(123)
#elsah <- elsaH[sample(nrow(elsaH), size = 200, replace = FALSE, prob = NULL),]
#save(elsah, file = "elsah.Rdata")
load("elsah.Rdata")
head(elsah)
```

## Mostra amb 200 homes i 200 dones

```{r}
## BBDD elsa és la base de dades amb homes i dones, n=400
#elsa <- rbind(elsad,elsah)
#View(elsa)
#save(elsa, file = "totalelsa.rdata")
load("totalelsa.rdata")
head(elsa)
tail(elsa)
#sum(elsa$sex == "female")
#sum(elsa$sex == "male")
```

# Anàlisi de les dades

## Univariant

- T-test homes i dones per veure la diferència entre sexes

```{r}
#T-Test per corroborar la separació de les bases de dades
#Variables numèriques
t.test(elsad$age, elsah$age) #h0
t.test(elsad$bmi, elsah$bmi) #h0
t.test(elsad$waist, elsah$waist) #h1
t.test(elsad$hip, elsah$hip) #h0
t.test(elsad$grip, elsah$grip) #h1
t.test(elsad$sbp, elsah$sbp) #h0
t.test(elsad$dbp, elsah$dbp) #h0
t.test(elsad$glucose, elsah$glucose) #h1
t.test(elsad$triglycerides, elsah$triglycerides) #h0
t.test(elsad$hdl_chol, elsah$hdl_chol) #h1
t.test(elsad$ldl_chol, elsah$ldl_chol) #h1
t.test(elsad$total_chol, elsah$total_chol) #h1
t.test(elsad$crp, elsah$crp) #h0
t.test(elsad$healthstatus, elsah$healthstatus) #h0
```

- Chi-quadrat entre homes i dones per veure la diferència entre sexes

```{r}
#Variables categòriques
#utilitzant la base de dones i homes junt
chisq.test(table(elsa$marital_status,elsa$sex)) #h1
table(elsa$marital_status,elsa$sex)
chisq.test(table(elsa$education,elsa$sex)) #h1
table(elsa$education,elsa$sex)
chisq.test(table(elsa$wealth,elsa$sex)) #h1
table(elsa$wealth,elsa$sex)
chisq.test(table(elsa$loneliness,elsa$sex)) #h0
chisq.test(table(elsa$level_pa,elsa$sex)) #h1
table(elsa$level_pa,elsa$sex)
chisq.test(table(elsa$ah,elsa$sex)) #h0
chisq.test(table(elsa$depression,elsa$sex)) #h1
table(elsa$depression,elsa$sex)
chisq.test(table(elsa$srh,elsa$sex)) #h0
```

### Dones

- Normalitat de les dades

```{r}
num_var <-c("age","bmi","waist","hip","grip","sbp","dbp","glucose","triglycerides","hdl_chol","ldl_chol","total_chol","crp","healthstatus")
##Agafem nomes la mostra amb les variables numèriques
elsadN <- elsad[,num_var]
#Mirem la normalitat de totes les variables que formen els clústers
shapiro.test(elsadN$bmi)    #T
shapiro.test(elsadN$waist)  #N!!
shapiro.test(elsadN$hip)    #T
shapiro.test(elsadN$grip)   #T
shapiro.test(elsadN$sbp)    #N!!
shapiro.test(elsadN$dbp)    #N!!
shapiro.test(elsadN$glucose)      #T
shapiro.test(elsadN$triglycerides)#T
shapiro.test(elsadN$hdl_chol)     #T 
shapiro.test(elsadN$ldl_chol)     #N!!
shapiro.test(elsadN$total_chol)   #T
shapiro.test(elsadN$crp)          #T
shapiro.test(elsadN$healthstatus) #T
shapiro.test(elsadN$age)
```

- Freqüències de les variables categòriques

```{r}
#summary(elsadN)
elsadC <- elsad[,c(1:9)]
#freq(elsadC$sex, plot = FALSE)
freq(elsadC$marital_status , plot = FALSE)
freq(elsadC$education , plot = FALSE)
freq(elsadC$wealth , plot = FALSE)
freq(elsadC$loneliness , plot = FALSE)
freq(elsadC$level_pa , plot = FALSE)
freq(elsadC$ah , plot = FALSE)
freq(elsadC$depression , plot = FALSE)
freq(elsadC$srh , plot = FALSE)
```

- Estadístics descriptius

```{r}
valors <- c("range","mean","std.dev")
for(i in 1:length(num_var)){
is2 <- round(stat.desc(elsad[,num_var[i]])[valors],5)
print(is2)
}
#Rang de les dones:
for(i in 1:length(num_var)){
  rang <- round(range(elsad[,num_var[i]]),5)
  print(rang)
}
```


### Homes

- Normalitat de les dades

```{r}
##Agafem nomes la mostra amb les variables numèriques
elsahN <- elsah[,num_var]
#Mirem la normalitat de totes les variables que formen els clústers
shapiro.test(elsahN$bmi)    #T
shapiro.test(elsahN$waist)  #N!!
shapiro.test(elsahN$hip)    #N!!
shapiro.test(elsahN$grip)   #N!!
shapiro.test(elsahN$sbp)    #T
shapiro.test(elsahN$dbp)    #N!!
shapiro.test(elsahN$glucose)      #T
shapiro.test(elsahN$triglycerides)#T
shapiro.test(elsahN$hdl_chol)     #T 
shapiro.test(elsahN$ldl_chol)     #N pràcticament
shapiro.test(elsahN$total_chol)   #N!!
shapiro.test(elsahN$crp)          #T
shapiro.test(elsahN$healthstatus) #T
shapiro.test(elsahN$age) 
```

- Freqüències de les variables categòriques

```{r}
#summary(elsahN)
elsahC <- elsah[,c(1:9)]
freq(elsahC$sex, plot = FALSE)
freq(elsahC$marital_status , plot = FALSE)
freq(elsahC$education , plot = FALSE)
freq(elsahC$wealth , plot = FALSE)
freq(elsahC$loneliness , plot = FALSE)
freq(elsahC$level_pa , plot = FALSE)
freq(elsahC$ah , plot = FALSE)
freq(elsahC$depression , plot = FALSE)
freq(elsahC$srh , plot = FALSE)
```

- Estadístics descriptius

```{r}
valors <- c("range","mean","std.dev")
for(i in 1:length(num_var)){
is2 <- round(stat.desc(elsah[,num_var[i]])[valors],5)
print(is2)
}
#Rang dels homes
#Rang de les dones:
for(i in 1:length(num_var)){
  rang <- round(range(elsah[,num_var[i]]),5)
  print(rang)
}
```


## bivariant

- Variables categòriques, estratifiquem per sexe

```{r}
# Amb la base de dades de dones i homes
# Balloon plots
df_freq <- sqldf(
  "select level_pa, depression, sex, count(*) as Freq
  from elsa
  group by level_pa, depression, sex"
)

ballon1 <- ggballoonplot(df_freq, x = "level_pa", y = "depression", size = "Freq",
              fill = "Freq", facet.by = "sex",
              ggtheme = theme_bw()) +
              scale_fill_viridis_c(option = "C")


df_freq2 <- sqldf(
  "select wealth, education, sex, count(*) as Freq
  from elsa
  group by wealth, education, sex"
)

ballon2 <- ggballoonplot(df_freq2, x = "education", y = "wealth", size = "Freq",
              fill = "Freq", facet.by = "sex",
              ggtheme = theme_bw()) +
              scale_fill_viridis_c(option = "C")


ballon1
ballon2
```

- Variables numèriqes

```{r}
Mh <- cor(elsah[,num_var], method = "spearman")
Md <- cor(elsad[,num_var], method = "spearman")

par(mfrow=c(1,2))
corrplot(Md, type="upper")
corrplot(Mh, type="upper")
```


