---
title: "K-means"
author: "Xavier Ventayol Farras"
date: "18/6/2021"
output: html_document
---

Llibreries:

```{r}
libraries <- function(){
 libr <- c("FactoMineR","car","plyr","cluster","factoextra","dplyr","mclust","ggplot2","ggExtra","NbClust","bestNormalize","gridExtra","ggpubr","ggtext","glue","corrplot","sqldf","tidyverse","ggpubr","rstatix","fastcluster","descr","plotly","kableExtra","pastecs")
 invisible(lapply(libr, library, character.only=TRUE))
}
libraries()
```


# Selecció de les mostres per homes i dones

## Llegim les dades

- Base de dades elsa complet sense missings 

```{r}
#load("elsa.rdata")
#dat <- as.data.frame(dat)
#class(dat)
#head(dat)
```

## Mostra dones

```{r}
#elsaD <- sqldf(
#  "select *
#   from dat
#   where sex = 'female'
#  ")

#sum(elsaD$sex == "female") #ha quedat comprovat que s'ha fet correctament

#set.seed(123)
#elsad <- elsaD[sample(nrow(elsaD), size = 200, replace = FALSE, prob = NULL),]
#save(elsad, file = "elsad.Rdata")
load("elsad.Rdata")
head(elsad)
```

## Mostra homes

```{r}
#elsaH <- sqldf(
#  "select *
#   from dat
#   where sex = 'male'
#  ")

#sum(elsaH$sex == "male") #ha quedat comprovat que s'ha fet correctament

#set.seed(123)
#elsah <- elsaH[sample(nrow(elsaH), size = 200, replace = FALSE, prob = NULL),]
#save(elsah, file = "elsah.Rdata")
load("elsah.Rdata")
head(elsah)
```


# Preparació de les mostres per aplicar el clustering

## Normalització i escalat de les dades

### Dones

Normalització de les dades

```{r}
#bmi_n <- bestNormalize(elsadN$bmi, allow_orderNorm = FALSE, out_of_sample = FALSE)
#shapiro.test(bmi_n$x.t) #N

#hip_n <- bestNormalize(elsadN$hip, allow_orderNorm = FALSE, out_of_sample = FALSE)
#shapiro.test(hip_n$x.t) #N

#grip_n <- bestNormalize(elsadN$grip, allow_orderNorm = FALSE, out_of_sample = FALSE)
#shapiro.test(grip_n$x.t) #No normalitzat

#glucose_n <- bestNormalize(elsadN$glucose, allow_orderNorm = FALSE, out_of_sample = FALSE)
#shapiro.test(glucose_n$x.t) #No noramlitzat

#triglycerides_n <- bestNormalize(elsadN$triglycerides, allow_orderNorm = FALSE, out_of_sample = FALSE)
#shapiro.test(triglycerides_n$x.t) #No normalitzat per poc

#hdl_chol_n <- bestNormalize(elsadN$hdl_chol, allow_orderNorm = FALSE, out_of_sample = FALSE)
#shapiro.test(hdl_chol_n$x.t) #no normalitzat

#total_chol_n <- bestNormalize(elsadN$total_chol, allow_orderNorm = FALSE, out_of_sample = FALSE)
#shapiro.test(total_chol_n$x.t) #Normalitzat

#crp_n <- bestNormalize(elsadN$crp, allow_orderNorm = FALSE, out_of_sample = FALSE)
#shapiro.test(crp_n$x.t) #Normalitzat

#healthstatus_n <- bestNormalize(elsadN$healthstatus, allow_orderNorm = FALSE, out_of_sample = FALSE)
#shapiro.test(healthstatus_n$x.t) #No normalitzat per poc
```

Agafem les variables normalitzades i les escalem per aplicar els clústers

```{r}
#elsad_cl <- elsadN[,-14]
#names(elsad_cl)
#elsad_cl$bmi <- bmi_n$x.t
#elsad_cl$hip <- hip_n$x.t
#elsad_cl$grip <- grip_n$x.t
#elsad_cl$glucose <- glucose_n$x.t
#elsad_cl$triglycerides <- triglycerides_n$x.t
#elsad_cl$hdl_chol <- hdl_chol_n$x.t
#elsad_cl$total_chol <- total_chol_n$x.t
#elsad_cl$crp <- crp_n$x.t
#elsad_cl$healthstatus <- healthstatus_n$x.t
```

Una vegada totes les variables normalitzades el màxim possible, escalem la base de dades per poder fer els mètodes de clustering.

Ja s'ha creat la base de dades de variables continues i normalitzades elsad_cls

```{r}
#Escalem/estandaritzem les dades per poder crear els clústers
#elsad_cls <- as.data.frame(scale(elsad_cl))
load("scaledat_d.rdata")
head(elsad_cls)
#Es guarda la base de dades escalada i normalitzada
#save(elsad_cls, file = "scaledat_d.rdata")
```

### Homes

Normalització de les dades

```{r}
#bmi_n <- bestNormalize(elsahN$bmi, allow_orderNorm = FALSE, out_of_sample = FALSE)
#shapiro.test(bmi_n$x.t) #No normalitzat per poc

#dbp_n <- bestNormalize(elsahN$dbp, allow_orderNorm = FALSE, out_of_sample = FALSE)
#shapiro.test(dbp_n$x.t) #No normalitzat per poc

#glucose_n <- bestNormalize(elsahN$glucose, allow_orderNorm = FALSE, out_of_sample = FALSE)
#shapiro.test(glucose_n$x.t) #No noramlitzat per poc

#triglycerides_n <- bestNormalize(elsahN$triglycerides, allow_orderNorm = FALSE, out_of_sample = FALSE)
#shapiro.test(triglycerides_n$x.t) #Normalitzat

#hdl_chol_n <- bestNormalize(elsahN$hdl_chol, allow_orderNorm = FALSE, out_of_sample = FALSE)
#shapiro.test(hdl_chol_n$x.t) #no normalitzat per poc

#crp_n <- bestNormalize(elsahN$crp, allow_orderNorm = FALSE, out_of_sample = FALSE)
#shapiro.test(crp_n$x.t) #No normalitzat per poc

#healthstatus_n <- bestNormalize(elsahN$healthstatus, allow_orderNorm = FALSE, out_of_sample = FALSE)
#shapiro.test(healthstatus_n$x.t) #No normalitzat per poc
```

Agafem les variables normalitzades i les escalem per aplicar els clústers

```{r}
#elsah_cl <- elsahN[,-14]
#names(elsah_cl)
#elsah_cl$bmi <- bmi_n$x.t
#elsah_cl$dbp <- hip_n$x.t
#elsah_cl$glucose <- glucose_n$x.t
#elsah_cl$triglycerides <- triglycerides_n$x.t
#elsah_cl$hdl_chol <- hdl_chol_n$x.t
#elsah_cl$crp <- crp_n$x.t
#elsah_cl$healthstatus <- healthstatus_n$x.t
```

Una vegada totes les variables normalitzades el màxim possible, escalem la base de dades per poder fer els mètodes de clustering.

Ja s'ha creat la base de dades de variables continues i normalitzades elsah_cls

```{r}
#Escalem/estandaritzem les dades per poder crear els clústers
#elsah_cls <- as.data.frame(scale(elsah_cl))
load("scaledat_h.rdata")
head(elsah_cls)
#Es guarda la base de dades escalada i normalitzada
#save(elsah_cls, file = "scaledat_h.rdata")
```

## Comprovació de l'existència de clústers

### Dones

LA BBDD SÍ QUE ÉS CLUSTERITZABLES

```{r}
Hopkins_d <- get_clust_tendency(elsad_cls, n = nrow(elsad_cls)-1, graph = TRUE)
Hopkins_d$hopkins_stat 
```

### Homes

LA BBDD SÍ QUE ÉS CLUSTERITZABLES

```{r}
Hopkins_h <- get_clust_tendency(elsah_cls, n = nrow(elsah_cls)-1, graph = TRUE)
Hopkins_h$hopkins_stat 
```


# K-means

### Dones

Decidir el nombre de clústrs òptims

```{r}
el <- fviz_nbclust(elsad_cls, kmeans, method = "wss") #elbow
sil <- fviz_nbclust(elsad_cls, kmeans, method = "silhouette")
gap <- fviz_nbclust(elsad_cls, kmeans, method = "gap_stat")

#Nbclust per corroborar el nombre de clústers
nb <- NbClust(elsad_cls, distance = "euclidean", min.nc = 2, max.nc = 10, method = "kmeans", index = "alllong")
nbg <- fviz_nbclust(nb)
grid.arrange(el, sil, gap, nbg, nrow = 2)
```

Es dubta entre 2 i 3. S'escull 3 per causes de contextualització i per intentar trobar el màxim de gurps diferenciats. Tot i això fem el gràfic de les dues particions.

```{r}
#Apliquem el k-means per les 2 opcions
set.seed(123)
elsad.km2 <- kmeans(elsad_cls, 2, nstart = 25)
set.seed(123)
elsad.km3 <- kmeans(elsad_cls, 3, nstart = 25)

(kmd2 <- fviz_cluster(elsad.km2, data = elsad_cls, ellipse.type = "convex", palette = "jco",repel = FALSE, gtheme = theme_minimal()))
(kmd3 <- fviz_cluster(elsad.km3, data = elsad_cls, ellipse.type = "convex", palette = "jco",repel = FALSE, gtheme = theme_minimal()))
#grid.arrange(kmd2, kmd3, nrow = 1)
```

### Profiling Dones

```{r}
#Agafem la variable identificadora dels clústers i fem el profiling del k-means
ind.km3d <- as.factor(elsad.km3$cluster)
elsad_km <- cbind(elsad, cluster = ind.km3d)
head(elsad_km)
```

- Mida dels clústers, mitjana i mediana de les variables numèriques en funció dels clústers 

A la pràctica només ens fixem en la mitjana

```{r}
#Mida dels clústers
elsad.km3$size
#Mitjana i mediana
#BBDD auxiliar amb només les variables numèriques
elsad_km_n <- elsad_km[,c(10:23)]
aggregate(elsad_km_n, by = list(cluster = ind.km3d), mean)
#aggregate(elsad_km_n, by = list(cluster = ind.km3d), median)
```

#### Kruskal-wallis/ANOVA

Fem els test de kruskall wallys/ANOVA per veure si hi ha diferències entre clústers

a) age

```{r}
#mirem outliers
elsad_km %>% 
  group_by(cluster) %>% 
  identify_outliers(age)
#No hi ha outliers extrems 

#normalitat per clústers <- Tots els clústers són no normals
elsad_km %>%
  group_by(cluster) %>%
  shapiro_test(age)
#Homoscedasticitat a través del Levene test
leveneTest(age ~ cluster, data = elsad_km) #hi ha homoscedasticitat
```

- Kruskal-Wallis

```{r}
res.kruskal <- elsad_km %>% kruskal_test(age ~ cluster)
res.kruskal #hi ha diferències significatives entre grups

#pwc <- elsad_km %>% 
#  dunn_test(age ~ cluster, p.adjust.method = "bonferroni") 
#pwc
```

b) bmi

```{r}
#mirem outliers
elsad_km %>% 
  group_by(cluster) %>% 
  identify_outliers(bmi)
#Cap outlier és extrem

#normalitat per clústers <- el tercer clúster no és normal
elsad_km %>%
  group_by(cluster) %>%
  shapiro_test(bmi)
#Homoscedasticitat a través del Levene test
leveneTest(bmi ~ cluster, data = elsad_km) #No hi ha homoscedasticitat
```

- Kruskal-Wallis

```{r}
res.kruskal <- elsad_km %>% kruskal_test(bmi ~ cluster)
res.kruskal

pwc <- elsad_km %>% 
  dunn_test(bmi ~ cluster, p.adjust.method = "bonferroni") 
pwc
```

c) waist

```{r}
#mirem outliers
elsad_km %>% 
  group_by(cluster) %>% 
  identify_outliers(waist)
#No hi ha outliers extrems 

#normalitat per clústers <- Tots els clústers són normals
elsad_km %>%
  group_by(cluster) %>%
  shapiro_test(waist)
#Homoscedasticitat a través del Levene test
leveneTest(waist ~ cluster, data = elsad_km) #hi ha homoscedasticitat
```

- ANOVA

```{r}
ANOVA1 <- aov(waist ~ cluster, elsad_km)
summary(ANOVA1)
#Tukey test
TukeyHSD(ANOVA1, "cluster")
#t.test entre grups
pairwise.t.test(elsad_km$waist, elsad_km$cluster, p.adj = "bonferroni") 
```

d) hip

```{r}
#mirem outliers
elsad_km %>% 
  group_by(cluster) %>% 
  identify_outliers(hip)
#Dels otliers del clúster 1 i 3 cap és extrem

#normalitat per clústers <- el tercer clúster no és normal
elsad_km %>%
  group_by(cluster) %>%
  shapiro_test(hip)
#Homoscedasticitat a través del Levene test
leveneTest(hip ~ cluster, data = elsad_km) #No hi ha homoscedasticitat
```

- Kruskal-Wallis

```{r}
res.kruskal <- elsad_km %>% kruskal_test(hip ~ cluster)
res.kruskal

pwc <- elsad_km %>% 
  dunn_test(hip ~ cluster, p.adjust.method = "bonferroni") 
pwc
```

e) grip

```{r}
#mirem outliers
elsad_km %>% 
  group_by(cluster) %>% 
  identify_outliers(grip)
#Els tres aoutliers són extrems, estan al clúster 2

#normalitat per clústers <- clúster 2 no normal
elsad_km %>%
  group_by(cluster) %>%
  shapiro_test(grip)
#Homoscedasticitat a través del Levene test
leveneTest(grip ~ cluster, data = elsad_km) #hi ha homoscedasticitat
```

- Kruskal-Wallis

```{r}
res.kruskal <- elsad_km %>% kruskal_test(grip ~ cluster)
res.kruskal

#pwc <- elsad_km %>% 
#  dunn_test(grip ~ cluster, p.adjust.method = "bonferroni") 
#pwc
```

f) sbp

```{r}
#mirem outliers
elsad_km %>% 
  group_by(cluster) %>% 
  identify_outliers(sbp)
#Cap outlier és extrem

#normalitat per clústers <- El clúster 2 no és normal
elsad_km %>%
  group_by(cluster) %>%
  shapiro_test(sbp)
#Homoscedasticitat a través del Levene test
leveneTest(sbp ~ cluster, data = elsad_km) #hi ha homoscedasticitat
```

- Kruskal-Wallis

```{r}
res.kruskal <- elsad_km %>% kruskal_test(sbp ~ cluster)
res.kruskal

pwc <- elsad_km %>% 
  dunn_test(sbp ~ cluster, p.adjust.method = "bonferroni") 
pwc
```

g) dbp

```{r}
#mirem outliers
elsad_km %>% 
  group_by(cluster) %>% 
  identify_outliers(dbp)
#No hi ha otliers

#normalitat per clústers <- els 3 grups són normals
elsad_km %>%
  group_by(cluster) %>%
  shapiro_test(dbp)
#Tots són normals

#Homoscedasticitat a través del Levene test
leveneTest(dbp ~ cluster, data = elsad_km) #hi ha homoscedasticitat
```

- ANOVA

```{r}
ANOVA1 <- aov(dbp ~ cluster, elsad_km)
summary(ANOVA1)
#Tukey test
TukeyHSD(ANOVA1, "cluster")
#t.test entre grups
pairwise.t.test(elsad_km$dbp, elsad_km$cluster, p.adj = "bonferroni")
```

h) glucose

```{r}
#mirem outliers
elsad_km %>% 
  group_by(cluster) %>% 
  identify_outliers(glucose)
#Menys 1 tots els outliers són no extrems

#normalitat per clústers <- Cap clúster és normal
elsad_km %>%
  group_by(cluster) %>%
  shapiro_test(glucose)
#homoscedasticitat a través del Levene test
leveneTest(glucose ~ cluster, data = elsad_km) #hi ha homoscedasticitat
```

- kruskal-wallis

```{r}
res.kruskal <- elsad_km %>% kruskal_test(glucose ~ cluster)
res.kruskal

pwc <- elsad_km %>% 
  dunn_test(glucose ~ cluster, p.adjust.method = "bonferroni") 
pwc 
```

i) triglycerides

```{r}
#mirem outliers
elsad_km %>% 
  group_by(cluster) %>% 
  identify_outliers(triglycerides)
#Cap outlier és extrem

#normalitat per clústers <- Cap clúster és normals
elsad_km %>%
  group_by(cluster) %>%
  shapiro_test(triglycerides)
#homoscedasticitat a través del Levene test
leveneTest(triglycerides ~ cluster, data = elsad_km) # no hi ha homoscedasticitat
```

- kruskal-wallis

```{r}
res.kruskal <- elsad_km %>% kruskal_test(triglycerides ~ cluster)
res.kruskal

pwc <- elsad_km %>% 
  dunn_test(triglycerides ~ cluster, p.adjust.method = "bonferroni") 
pwc
```

j) hdl_chol

```{r}
#mirem outliers
elsad_km %>% 
  group_by(cluster) %>% 
  identify_outliers(hdl_chol)
#Cap outlier és extrem

#normalitat per clústers <- el clúster 3 no és normal pero casi
elsad_km %>%
  group_by(cluster) %>%
  shapiro_test(hdl_chol)
#homoscedasticitat a través del Levene test
leveneTest(hdl_chol ~ cluster, data = elsad_km) # no hi ha homoscedasticitat
```

- kruskal-wallis

```{r}
res.kruskal <- elsad_km %>% kruskal_test(hdl_chol ~ cluster)
res.kruskal

pwc <- elsad_km %>% 
  dunn_test(hdl_chol ~ cluster, p.adjust.method = "bonferroni") 
pwc
```

k) ldl_chol

```{r}
#mirem outliers
elsad_km %>% 
  group_by(cluster) %>% 
  identify_outliers(ldl_chol)
#No hi ha outliers

#normalitat per clústers <- Tots són normals
elsad_km %>%
  group_by(cluster) %>%
  shapiro_test(ldl_chol)
#homoscedasticitat a través del Levene test
leveneTest(ldl_chol ~ cluster, data = elsad_km) #hi ha homoscedasticitat
```

- ANOVA

```{r}
ANOVA1 <- aov(ldl_chol ~ cluster, elsad_km)
summary(ANOVA1)
#Tukey test
TukeyHSD(ANOVA1, "cluster")
#t.test entre grups
pairwise.t.test(elsad_km$ldl_chol, elsad_km$cluster, p.adj = "bonferroni")
```

l) total_chol

```{r}
#mirem outliers
elsad_km %>% 
  group_by(cluster) %>% 
  identify_outliers(total_chol)
#Outlier cluster 1 no extrem

#normalitat per clústers <- el 2n clúster no és normal
elsad_km %>%
  group_by(cluster) %>%
  shapiro_test(total_chol)
#homoscedasticitat a través del Levene test
leveneTest(total_chol ~ cluster, data = elsad_km) #hi ha homoscedasticitat
```

- kruskal-wallis

```{r}
res.kruskal <- elsad_km %>% kruskal_test(total_chol ~ cluster)
res.kruskal

pwc <- elsad_km %>% 
  dunn_test(total_chol ~ cluster, p.adjust.method = "bonferroni") 
pwc
```

m) crp

```{r}
#mirem outliers
elsad_km %>% 
  group_by(cluster) %>% 
  identify_outliers(crp)
#Hi ha outliers extrems

#normalitat per clústers <- cap clúster normal
elsad_km %>%
  group_by(cluster) %>%
  shapiro_test(crp)
#Cal aplicar kruskal-wallis!

#homoscedasticitat a través del Levene test
leveneTest(crp ~ cluster, data = elsad_km) #no hi ha homoscedasticitat
```

- kruskal-wallis

```{r}
res.kruskal <- elsad_km %>% kruskal_test(crp ~ cluster)
res.kruskal

pwc <- elsad_km %>% 
  dunn_test(crp ~ cluster, p.adjust.method = "bonferroni") 
pwc 
```

n) healthstatus

```{r}
#mirem outliers
elsad_km %>% 
  group_by(cluster) %>% 
  identify_outliers(healthstatus)
#No hi ha outliers 

#normalitat per clústers <- Tots els clústers són normals
elsad_km %>%
  group_by(cluster) %>%
  shapiro_test(healthstatus)

#homoscedasticitat a través del Levene test
leveneTest(healthstatus ~ cluster, data = elsad_km) #hi ha homoscedasticitat
```

- ANOVA

```{r}
ANOVA1 <- aov(healthstatus ~ cluster, elsad_km)
summary(ANOVA1)
#Tukey test
TukeyHSD(ANOVA1, "cluster")
#t.test entre grups
pairwise.t.test(elsad_km$healthstatus, elsad_km$cluster, p.adj = "bonferroni")
```

#### Chi-square test of independence

Chi-square per veure si hi ha diferències entre clústers

a) marital_status
```{r}
ct <- table(elsad_km$marital_status,elsad_km$cluster)
ct
chisq.test(ct) 
```

b) education

```{r}
ct <- table(elsad_km$education,elsad_km$cluster)
ct
chisq.test(ct)
```

c) wealth

```{r}
ct <- table(elsad_km$wealth,elsad_km$cluster)
ct
chisq.test(ct) 
```

d) loneliness

```{r}
ct <- table(elsad_km$loneliness,elsad_km$cluster)
ct
chisq.test(ct) 

```

e) level_pa

```{r}
ct <- table(elsad_km$level_pa,elsad_km$cluster)
ct
chisq.test(ct) 

```

f) ah

```{r}
ct <- table(elsad_km$ah,elsad_km$cluster)
ct
chisq.test(ct)

# diferències C1 i C2
df <- subset(elsad_km, cluster == 1 | cluster == 2)
df$cluster <- as.factor(as.character(df$cluster))
ct1 <- table(df$ah,df$cluster)
ct1
chisq.test(ct1)

# diferències C1 i C3
df2 <- subset(elsad_km, cluster == 1 | cluster == 3)
df2$cluster <- as.factor(as.character(df2$cluster))
ct2 <- table(df2$ah,df2$cluster)
ct2
chisq.test(ct2)

# diferències C2 i C3
df3 <- subset(elsad_km, cluster == 2 | cluster == 3)
df3$cluster <- as.factor(as.character(df3$cluster))
ct3 <- table(df3$ah,df3$cluster)
ct3
chisq.test(ct3)
```


g) depression

```{r}
ct <- table(elsad_km$depression,elsad_km$cluster)
ct
chisq.test(ct) 
```


h) srh

```{r}
ct <- table(elsad_km$srh,elsad_km$cluster)
ct
chisq.test(ct) 
```

#### Boxplots i barcharts

Boxplots i bar charts de totes les variables de la mostra, estratificat per clústers, que han resultat significatives.

- Figura 9.1

```{r}
x1 <- ggplot(elsad_km, aes(group = cluster, x = cluster, y = bmi)) + 
    geom_boxplot(fill = c("lightblue", "yellow", "grey"), color= "black", outlier.colour = "red", outlier.shape = 1) +
    stat_summary(fun.y=mean, geom = "point", shape = 15, size = 2)+
    theme(plot.title = element_text(hjust = 0.5))+
    ggtitle("Índex de massa corporal")
x2 <- ggplot(elsad_km, aes(group = cluster, x = cluster, y = glucose)) + 
    geom_boxplot(fill = c("lightblue", "yellow", "grey"), color= "black", outlier.colour = "red", outlier.shape = 1) +
    stat_summary(fun.y=mean, geom = "point", shape = 15, size = 2)+
    theme(plot.title = element_text(hjust = 0.5))+
    ggtitle("Glucosa")
x3 <- ggplot(elsad_km, aes(group = cluster, x = cluster, y = crp)) + 
    geom_boxplot(fill = c("lightblue", "yellow", "grey"), color= "black", outlier.colour = "red", outlier.shape = 1) +
    stat_summary(fun.y=mean, geom = "point", shape = 15, size = 2)+
    theme(plot.title = element_text(hjust = 0.5))+
    ggtitle("Proteïna PCR")
x4 <- ggplot(elsad_km, aes(group = cluster, x = cluster, y = healthstatus)) + 
    geom_boxplot(fill = c("lightblue", "yellow", "grey"), color= "black", outlier.colour = "red", outlier.shape = 1) +
    stat_summary(fun.y=mean, geom = "point", shape = 15, size = 2)+
    theme(plot.title = element_text(hjust = 0.5))+
    ggtitle("Healthstatus")

grid.arrange(x1, x2, x3, x4, nrow = 2, ncol = 2)
```

- Figura 9.2

```{r}
x1 <- ggplot(elsad_km, aes(group = cluster, x = cluster, y = sbp)) + 
    geom_boxplot(fill = c("lightblue", "yellow", "grey"), color= "black", outlier.colour = "red", outlier.shape = 1) +
    stat_summary(fun.y=mean, geom = "point", shape = 15, size = 2)+
    theme(plot.title = element_text(hjust = 0.5))+
    ggtitle("Pressió sistòlica")
x2 <- ggplot(elsad_km, aes(group = cluster, x = cluster, y = dbp)) + 
    geom_boxplot(fill = c("lightblue", "yellow", "grey"), color= "black", outlier.colour = "red", outlier.shape = 1) +
    stat_summary(fun.y=mean, geom = "point", shape = 15, size = 2)+
    theme(plot.title = element_text(hjust = 0.5))+
    ggtitle("Pressió diastòlica")

grid.arrange(x1, x2, nrow = 2, ncol = 2)
```

- Figura 9.3

```{r}
x1 <- ggplot(elsad_km, aes(group = cluster, x = cluster, y = hdl_chol)) + 
    geom_boxplot(fill = c("lightblue", "yellow", "grey"), color= "black", outlier.colour = "red", outlier.shape = 1) +
    stat_summary(fun.y=mean, geom = "point", shape = 15, size = 2)+
    theme(plot.title = element_text(hjust = 0.5))+
    ggtitle("Colesterol HDL")
x2 <- ggplot(elsad_km, aes(group = cluster, x = cluster, y = ldl_chol)) + 
    geom_boxplot(fill = c("lightblue", "yellow", "grey"), color= "black", outlier.colour = "red", outlier.shape = 1) +
    stat_summary(fun.y=mean, geom = "point", shape = 15, size = 2)+
    theme(plot.title = element_text(hjust = 0.5))+
    ggtitle("Colesterol LDL")
x3 <- ggplot(elsad_km, aes(group = cluster, x = cluster, y = total_chol)) + 
    geom_boxplot(fill = c("lightblue", "yellow", "grey"), color= "black", outlier.colour = "red", outlier.shape = 1) +
    stat_summary(fun.y=mean, geom = "point", shape = 15, size = 2)+
    theme(plot.title = element_text(hjust = 0.5))+
    ggtitle("Colesterol total")

grid.arrange(x1, x2, x3, nrow = 2, ncol = 2)
```

- Figura 9.4

```{r}
ggplot(data = elsad_km, aes(x = cluster)) +
    geom_bar(aes(fill = ah), position = "dodge") +
    theme(plot.title = element_text(hjust = 0.5))+
    ggtitle("Hipertensió arterial")
```

### Homes

Decidir el nombre de clústrs òptims

```{r}
el2 <- fviz_nbclust(elsah_cls, kmeans, method = "wss") #elbow
sil2 <- fviz_nbclust(elsah_cls, kmeans, method = "silhouette")
gap2 <-fviz_nbclust(elsah_cls, kmeans, method = "gap_stat")

#mirem amb la funció Nbclust per corroborar el nombre de clústers
nb <- NbClust(elsah_cls, distance = "euclidean", min.nc = 2, max.nc = 10, method = "kmeans", index = "alllong")
nbh <- fviz_nbclust(nb)
grid.arrange(el2, sil2, gap2, nbh, nrow=2)
```

Pel que es veu, es dubta entre 2, 3 i 9 clústers. S'escull 3 per causes de contextualització però fem un gràfic de les 3 possibles particions

```{r}
#Apliquem el k-means per les 3 opcions
set.seed(123)
elsah.km2 <- kmeans(elsah_cls, 2, nstart = 25)
set.seed(123)
elsah.km3 <- kmeans(elsah_cls, 3, nstart = 25)
set.seed(123)
elsah.km9 <- kmeans(elsah_cls, 9, nstart = 25)

(kmh2 <- fviz_cluster(elsah.km2, data = elsah_cls, ellipse.type = "convex", palette = "jco",repel = FALSE, gtheme = theme_minimal()))
(kmh3 <- fviz_cluster(elsah.km3, data = elsah_cls, ellipse.type = "convex", palette = "jco",repel = FALSE, gtheme = theme_minimal()))
(kmh9 <- fviz_cluster(elsah.km9, data = elsah_cls, ellipse.type = "convex", palette = "jco",repel = FALSE, gtheme = theme_minimal()))
```

Sembla que existeix separació entre els clústers tant amb la partició de 2 com amb la partició de 3, amb la 9 no n'hi ha. 

### Profiling Homes

```{r}
#Agafem la variable identificadora dels clústers i fem el profiling del k-means
ind.km3h <- as.factor(elsah.km3$cluster)
#Ho passem a la base de dades elsa
elsah_km <- cbind(elsah, cluster = ind.km3h)
head(elsah_km)
```

Calculem la mida dels clústers, la mitjana i la mediana de les variables numèriques. 

```{r}
#Mida dels clústers
elsah.km3$size 
#Mitjana i mediana
#Creem una base de dades auxiliar amb només les variables numèriques
elsah_km_n <- elsah_km[,c(10:23)]
aggregate(elsah_km_n, by = list(cluster = ind.km3h), mean)
#aggregate(elsah_km_n, by = list(cluster = ind.km3h), median) #crp (median c1 = 1, median c3 = 1,25)
```

Fem els test de kruskall wallys/ANOVA y chi-square per veure si hi ha diferències entre clústers

#### Kruskal-wallis/ANOVA

a) age

```{r}
#mirem outliers
elsah_km %>% 
  group_by(cluster) %>% 
  identify_outliers(age)
#No hi ha outliers extrems 

#normalitat per clústers <- C1 no normal
elsah_km %>%
  group_by(cluster) %>%
  shapiro_test(age)

#homoscedasticitat a través del Levene test
leveneTest(age ~ cluster, data = elsah_km) #hi ha homoscedasticitat
```

- kruskal-wallis

```{r}
res.kruskal <- elsah_km %>% kruskal_test(age ~ cluster)
res.kruskal #hi ha diferències significatives entre grups

pwc <- elsah_km %>% 
  dunn_test(age ~ cluster, p.adjust.method = "bonferroni") 
pwc 
```

b) bmi

```{r}
#mirem outliers
elsah_km %>% 
  group_by(cluster) %>% 
  identify_outliers(bmi)
#Cap outlier és extrem

#normalitat per clústers <- el tercer clúster normal
elsah_km %>%
  group_by(cluster) %>%
  shapiro_test(bmi)

#homoscedasticitat a través del Levene test
leveneTest(bmi ~ cluster, data = elsah_km) #Hi ha homoscedasticitat
```

- ANOVA

```{r}
ANOVA1 <- aov(bmi ~ cluster, elsah_km)
summary(ANOVA1) #hi ha diferències entre grups

#Anàlisis post-hoc
#Tukey test
TukeyHSD(ANOVA1, "cluster")
#t.test entre grups
pairwise.t.test(elsah_km$bmi, elsah_km$cluster, p.adj = "bonferroni") 
```

c) waist

```{r}
#mirem outliers
elsah_km %>% 
  group_by(cluster) %>% 
  identify_outliers(waist)
#No hi ha outliers extrems 

#normalitat per clústers <- C3 no normal
elsah_km %>%
  group_by(cluster) %>%
  shapiro_test(waist)

#homoscedasticitat a través del Levene test
leveneTest(waist ~ cluster, data = elsah_km) #hi ha homoscedasticitat
```

- kruskal-wallis

```{r}
res.kruskal <- elsah_km %>% kruskal_test(waist ~ cluster)
res.kruskal #hi ha diferències significatives entre grups

pwc <- elsah_km %>% 
  dunn_test(waist ~ cluster, p.adjust.method = "bonferroni") 
pwc
```

d) hip

```{r}
#mirem outliers
elsah_km %>% 
  group_by(cluster) %>% 
  identify_outliers(hip)
#Dels otliers del clúster 1 i 3 cap és extrem

#normalitat per clústers <- el tercer clúster no és normal
elsah_km %>%
  group_by(cluster) %>%
  shapiro_test(hip)
#homoscedasticitat a través del Levene test
leveneTest(hip ~ cluster, data = elsah_km) #No hi ha homoscedasticitat
```

- kruskal-wallis

```{r}
res.kruskal <- elsah_km %>% kruskal_test(hip ~ cluster)
res.kruskal #Hi ha diferències entre grups

pwc <- elsah_km %>% 
  dunn_test(hip ~ cluster, p.adjust.method = "bonferroni") 
pwc 
```

e) grip

```{r}
#mirem outliers
elsah_km %>% 
  group_by(cluster) %>% 
  identify_outliers(grip)
#outliers no extrems

#normalitat per clústers <- Tots els clústers normals
elsah_km %>%
  group_by(cluster) %>%
  shapiro_test(grip)
#homoscedasticitat a través del Levene test
leveneTest(grip ~ cluster, data = elsah_km) #hi ha homoscedasticitat
```

- ANOVA

```{r}
ANOVA1 <- aov(grip ~ cluster, elsah_km)
summary(ANOVA1) #no hi ha diferències entre grups

#Anàlisis post-hoc
#Tukey test
#TukeyHSD(ANOVA1, "cluster")
#t.test entre grups
#pairwise.t.test(elsah_km$grip, elsah_km$cluster, p.adj = "bonferroni") 
```

f) sbp

```{r}
#mirem outliers
elsah_km %>% 
  group_by(cluster) %>% 
  identify_outliers(sbp)
#1 outlier extrem

#normalitat per clústers <- El clúster 2 i 3 no són normals
elsah_km %>%
  group_by(cluster) %>%
  shapiro_test(sbp)

#homoscedasticitat a través del Levene test
leveneTest(sbp ~ cluster, data = elsah_km) #hi ha homoscedasticitat
```

- kruskal-wallis

```{r}
res.kruskal <- elsah_km %>% kruskal_test(sbp ~ cluster)
res.kruskal #no hi ha diferències entre grups

#pwc <- elsah_km %>% 
#  dunn_test(sbp ~ cluster, p.adjust.method = "bonferroni") 
#pwc  
```

g) dbp

```{r}
#mirem outliers
elsah_km %>% 
  group_by(cluster) %>% 
  identify_outliers(dbp)
#No hi ha otliers extrems

#normalitat per clústers <- sembla a ser que els 3 grups són normals
elsah_km %>%
  group_by(cluster) %>%
  shapiro_test(dbp)
#homoscedasticitat a través del Levene test
leveneTest(dbp ~ cluster, data = elsah_km) #hi ha homoscedasticitat
```

- ANOVA

```{r}
ANOVA1 <- aov(dbp ~ cluster, elsah_km)
summary(ANOVA1) #no hi ha diferències entre grups

#Anàlisis post-hoc
#Tukey test
#TukeyHSD(ANOVA1, "cluster")
#t.test entre grups
#pairwise.t.test(elsah_km$dbp, elsah_km$cluster, p.adj = "bonferroni") 
```

h) glucose

```{r}
#mirem outliers
elsah_km %>% 
  group_by(cluster) %>% 
  identify_outliers(glucose)
#2 outliers extrems

#normalitat per clústers <- Cap clúster clústers són normals
elsah_km %>%
  group_by(cluster) %>%
  shapiro_test(glucose)
#homoscedasticitat a través del Levene test
leveneTest(glucose ~ cluster, data = elsah_km) #hi ha homoscedasticitat
```

- kruskal-wallis

```{r}
res.kruskal <- elsah_km %>% kruskal_test(glucose ~ cluster)
res.kruskal #hi ha diferències significatives entre grups

pwc <- elsah_km %>% 
  dunn_test(glucose ~ cluster, p.adjust.method = "bonferroni") 
pwc 
```

i) triglycerides

```{r}
#mirem outliers
elsah_km %>% 
  group_by(cluster) %>% 
  identify_outliers(triglycerides)
#1 outlier és extrem

#normalitat per clústers <- Cap clústers és normals
elsah_km %>%
  group_by(cluster) %>%
  shapiro_test(triglycerides)
#homoscedasticitat a través del Levene test
leveneTest(triglycerides ~ cluster, data = elsah_km) # hi ha homoscedasticitat
```

- kruskal-wallis

```{r}
res.kruskal <- elsah_km %>% kruskal_test(triglycerides ~ cluster)
res.kruskal #hi ha diferències significatives entre grups

pwc <- elsah_km %>% 
  dunn_test(triglycerides ~ cluster, p.adjust.method = "bonferroni") 
pwc 
```

j) hdl_chol

```{r}
#mirem outliers
elsah_km %>% 
  group_by(cluster) %>% 
  identify_outliers(hdl_chol)
#Cap outlier és extrem

#normalitat per clústers <- el clúster 1 no és normal
elsah_km %>%
  group_by(cluster) %>%
  shapiro_test(hdl_chol)

#homoscedasticitat a través del Levene test
leveneTest(hdl_chol ~ cluster, data = elsah_km) # no hi ha homoscedasticitat
```

- kruskal-wallis

```{r}
res.kruskal <- elsah_km %>% kruskal_test(hdl_chol ~ cluster)
res.kruskal #hi ha diferències significatives entre grups

pwc <- elsah_km %>% 
  dunn_test(hdl_chol ~ cluster, p.adjust.method = "bonferroni") 
pwc 
```

k) ldl_chol

```{r}
#mirem outliers
elsah_km %>% 
  group_by(cluster) %>% 
  identify_outliers(ldl_chol)
#No hi ha otliers extrems

#normalitat per clústers <- Tots són normals
elsah_km %>%
  group_by(cluster) %>%
  shapiro_test(ldl_chol)
#homoscedasticitat a través del Levene test
leveneTest(ldl_chol ~ cluster, data = elsah_km) #no hi ha homoscedasticitat
```

- kruskal-wallis

```{r}
res.kruskal <- elsah_km %>% kruskal_test(ldl_chol ~ cluster)
res.kruskal #hi ha diferències significatives entre grups

pwc <- elsah_km %>% 
  dunn_test(ldl_chol ~ cluster, p.adjust.method = "bonferroni") 
pwc 
```

l) total_chol

```{r}
#mirem outliers
elsah_km %>% 
  group_by(cluster) %>% 
  identify_outliers(total_chol)
#cap Outlier extrem

#normalitat per clústers <- el 1r clúster no és normal
elsah_km %>%
  group_by(cluster) %>%
  shapiro_test(total_chol)
#homoscedasticitat a través del Levene test
leveneTest(total_chol ~ cluster, data = elsah_km) #hi ha homoscedasticitat
```

- kruskal-wallis

```{r}
res.kruskal <- elsah_km %>% kruskal_test(total_chol ~ cluster)
res.kruskal #Hi ha diferències entre grups

pwc <- elsah_km %>% 
  dunn_test(total_chol ~ cluster, p.adjust.method = "bonferroni") 
pwc 
```
`

m) crp

```{r}
#mirem outliers
elsah_km %>% 
  group_by(cluster) %>% 
  identify_outliers(crp)
#hi ha outliers extrems

#normalitat per clústers <- sembla a ser que els 3 grups són no normals
elsah_km %>%
  group_by(cluster) %>%
  shapiro_test(crp)
#homoscedasticitat a través del Levene test
leveneTest(crp ~ cluster, data = elsah_km) #hi ha homoscedasticitat
```

- kruskal-wallis

```{r}
res.kruskal <- elsah_km %>% kruskal_test(crp ~ cluster)
res.kruskal #Hi ha diferències entre grups

pwc <- elsah_km %>% 
  dunn_test(crp ~ cluster, p.adjust.method = "bonferroni") 
pwc 
```

n) healthstatus

```{r}
#mirem outliers
elsah_km %>% 
  group_by(cluster) %>% 
  identify_outliers(healthstatus)
#No hi ha outliers extrems

#normalitat per clústers <- C1 no normal
elsah_km %>%
  group_by(cluster) %>%
  shapiro_test(healthstatus)
#homoscedasticitat a través del Levene test
leveneTest(healthstatus ~ cluster, data = elsah_km) #hi ha homoscedasticitat
```

- kruskal-wallis

```{r}
res.kruskal <- elsah_km %>% kruskal_test(healthstatus ~ cluster)
res.kruskal #Hi ha diferències entre grups

pwc <- elsah_km %>% 
  dunn_test(healthstatus ~ cluster, p.adjust.method = "bonferroni") 
pwc  
```

#### Chi-square test of independence

Chi-square per veure si hi ha diferències entre clústers

a) marital_status
```{r}
ct <- table(elsah_km$marital_status,elsah_km$cluster)
ct
chisq.test(ct) #no hi ha associació entre clusters, variables independents
```

b) education

```{r}
ct <- table(elsah_km$education,elsah_km$cluster)
ct
chisq.test(ct) #no hi ha associació entre clusters, variables independents
```

c) wealth

```{r}
ct <- table(elsah_km$wealth,elsah_km$cluster)
ct
chisq.test(ct) #no hi ha associació entre clusters, variables independents
```

d) loneliness

```{r}
ct <- table(elsah_km$loneliness,elsah_km$cluster)
ct
chisq.test(ct) #no hi ha associació entre clusters, variables independents
```

e) level_pa

```{r}
ct <- table(elsah_km$level_pa,elsah_km$cluster)
ct
chisq.test(ct) #hi ha associació entre clusters, variables dependents

# diferències C1 i C2
df <- subset(elsah_km, cluster == 1 | cluster == 2)
df$cluster <- as.factor(as.character(df$cluster))
ct1 <- table(df$level_pa,df$cluster)
ct1
chisq.test(ct1)

# diferències C1 i C3
df2 <- subset(elsah_km, cluster == 1 | cluster == 3)
df2$cluster <- as.factor(as.character(df2$cluster))
ct2 <- table(df2$level_pa,df2$cluster)
ct2
chisq.test(ct2)

# diferències C2 i C3
df3 <- subset(elsah_km, cluster == 2 | cluster == 3)
df3$cluster <- as.factor(as.character(df3$cluster))
ct3 <- table(df3$level_pa,df3$cluster)
ct3
chisq.test(ct3)
```

f) ah

```{r}
ct <- table(elsah_km$ah,elsah_km$cluster)
ct
chisq.test(ct) #no hi ha associació entre clusters, variables independents
```


g) depression

```{r}
ct <- table(elsah_km$depression,elsah_km$cluster)
ct
chisq.test(ct) #no hi ha associació entre clusters, variables independents
```


h) srh

```{r}
ct <- table(elsah_km$srh,elsah_km$cluster)
ct
chisq.test(ct) #hi ha associació entre clusters, variables dependents

# diferències C1 i C2
df <- subset(elsah_km, cluster == 1 | cluster == 2)
df$cluster <- as.factor(as.character(df$cluster))
ct1 <- table(df$srh,df$cluster)
ct1
chisq.test(ct1)

# diferències C1 i C3
df2 <- subset(elsah_km, cluster == 1 | cluster == 3)
df2$cluster <- as.factor(as.character(df2$cluster))
ct2 <- table(df2$srh,df2$cluster)
ct2
chisq.test(ct2)

# diferències C2 i C3
df3 <- subset(elsah_km, cluster == 2 | cluster == 3)
df3$cluster <- as.factor(as.character(df3$cluster))
ct3 <- table(df3$srh,df3$cluster)
ct3
chisq.test(ct3)
```

#### Boxplots i barcharts

Boxplots i bar charts de totes les variables de la mostra, estratificat per clústers, que han resultat significatives.

- Figura 9.5

```{r}
x1 <- ggplot(elsah_km, aes(group = cluster, x = cluster, y = bmi)) + 
    geom_boxplot(fill = c("lightblue", "yellow", "grey"), color= "black", outlier.colour = "red", outlier.shape = 1) +
    stat_summary(fun.y=mean, geom = "point", shape = 15, size = 2)+
    theme(plot.title = element_text(hjust = 0.5))+
    ggtitle("Índex de massa corporal")
x2 <- ggplot(elsah_km, aes(group = cluster, x = cluster, y = waist)) + 
    geom_boxplot(fill = c("lightblue", "yellow", "grey"), color= "black", outlier.colour = "red", outlier.shape = 1) +
    stat_summary(fun.y=mean, geom = "point", shape = 15, size = 2)+
    theme(plot.title = element_text(hjust = 0.5))+
    ggtitle("Circumferència cintura")
x3 <- ggplot(elsah_km, aes(group = cluster, x = cluster, y = total_chol)) + 
    geom_boxplot(fill = c("lightblue", "yellow", "grey"), color= "black", outlier.colour = "red", outlier.shape = 1) +
    stat_summary(fun.y=mean, geom = "point", shape = 15, size = 2)+
    theme(plot.title = element_text(hjust = 0.5))+
    ggtitle("Colesterol total")
x4 <- ggplot(elsah_km, aes(group = cluster, x = cluster, y = ldl_chol)) + 
    geom_boxplot(fill = c("lightblue", "yellow", "grey"), color= "black", outlier.colour = "red", outlier.shape = 1) +
    stat_summary(fun.y=mean, geom = "point", shape = 15, size = 2)+
    theme(plot.title = element_text(hjust = 0.5))+
    ggtitle("Colesterol LDL")

grid.arrange(x1, x2, x4, x3, nrow = 2, ncol = 2)
```

- Figura 9.6

```{r}
x1 <- ggplot(elsah_km, aes(group = cluster, x = cluster, y = glucose)) + 
    geom_boxplot(fill = c("lightblue", "yellow", "grey"), color= "black", outlier.colour = "red", outlier.shape = 1) +
    stat_summary(fun.y=mean, geom = "point", shape = 15, size = 2)+
    theme(plot.title = element_text(hjust = 0.5))+
    ggtitle("Glucosa")
x2 <- ggplot(elsah_km, aes(group = cluster, x = cluster, y = hdl_chol)) + 
    geom_boxplot(fill = c("lightblue", "yellow", "grey"), color= "black", outlier.colour = "red", outlier.shape = 1) +
    stat_summary(fun.y=mean, geom = "point", shape = 15, size = 2)+
    theme(plot.title = element_text(hjust = 0.5))+
    ggtitle("Colesterol HDL")
x3 <- ggplot(elsah_km, aes(group = cluster, x = cluster, y = healthstatus)) + 
    geom_boxplot(fill = c("lightblue", "yellow", "grey"), color= "black", outlier.colour = "red", outlier.shape = 1) +
    stat_summary(fun.y=mean, geom = "point", shape = 15, size = 2)+
    theme(plot.title = element_text(hjust = 0.5))+
    ggtitle("Healthstatus")

grid.arrange(x1, x2, x3, nrow = 2, ncol = 2)
```

- Figura 9.7

```{r}

x1 <- ggplot(elsah_km, aes(group = cluster, x = cluster, y = triglycerides)) + 
    geom_boxplot(fill = c("lightblue", "yellow", "grey"), color= "black", outlier.colour = "red", outlier.shape = 1) +
    stat_summary(fun.y=mean, geom = "point", shape = 15, size = 2)+
    theme(plot.title = element_text(hjust = 0.5))+
    ggtitle("Triglicèrids")
x2 <- ggplot(elsah_km, aes(group = cluster, x = cluster, y = crp)) + 
    geom_boxplot(fill = c("lightblue", "yellow", "grey"), color= "black", outlier.colour = "red", outlier.shape = 1) +
    stat_summary(fun.y=mean, geom = "point", shape = 15, size = 2)+
    theme(plot.title = element_text(hjust = 0.5))+
    ggtitle("Proteïna PCR")
x3 <- ggplot(elsah_km, aes(group = cluster, x = cluster, y = age)) + 
    geom_boxplot(fill = c("lightblue", "yellow", "grey"), color= "black", outlier.colour = "red", outlier.shape = 1) +
    stat_summary(fun.y=mean, geom = "point", shape = 15, size = 2)+
    theme(plot.title = element_text(hjust = 0.5))+
    ggtitle("Edat")

grid.arrange(x1, x2, x3, nrow = 2, ncol = 2)
```

- Figura 9.8

```{r}
x1 <- ggplot(data = elsah_km, aes(x = cluster)) +
    geom_bar(aes(fill = level_pa), position = "dodge") +
    theme(plot.title = element_text(hjust = 0.5))+
    ggtitle("Nivell d'activitat física")
x2 <- ggplot(data = elsah_km, aes(x = cluster)) +
    geom_bar(aes(fill = srh), position = "dodge") +
    theme(plot.title = element_text(hjust = 0.5))+
    ggtitle("Autoavaluació de salut")

grid.arrange(x1, x2, nrow = 2, ncol = 1)
```
